臺灣高等法院刑事裁定
111年度抗字第1697號
抗  告  人  
即  受刑人  彭焜亮




上列抗告人因竊盜等案件，不服臺灣新竹地方法院中華民國111
年9月30日裁定（111年度聲更一字第6號），提起抗告，本院裁
定如下：
    主  文
原裁定撤銷。
彭焜亮犯如附表所示各罪所處之刑，應執行有期徒刑捌年陸月。
    理  由
一、原裁定意旨略以：抗告人即受刑人彭焜亮因犯加重竊盜、普
    通竊盜既未遂等案件，經如附表所示法院先後判處如附表所
    示之刑，均分別確定在案。其中附表編號1-1至1-2、2-1至2
    -2、6、13至16、21、22-1至22-2、23-1至23-8、24、27至2
    9所示之罪為得易科罰金之罪，其餘為不得易科罰金之罪，
    茲抗告人請求檢察官將其不得易科罰金之罪，與得易科罰金
    之罪，聲請定應執行之刑，審核後認聲請為正當，應予准許
    ，爰審酌抗告人所犯各罪犯罪類型相同，而其所為各該普通
    竊盜或加重竊盜犯行之行為態樣、手法大致相同或類似，在
    各地區造成多數人財物損失之危害，其客觀行為顯示之主觀
    上惡性、法敵對意識非微，又考量刑罰對抗告人造成之痛苦
    程度，係隨刑度增加而生加乘效果，而非以等比方式增加，
    是則以隨罪數增加遞減其刑罰之方式，當足以評價抗告人行
    為之不法性之法理（即多數犯罪責任遞減原則）等情，就抗
    告人所犯附表所示各罪為整體非難評價，裁定抗告人應執行
    有期徒刑12年10月。
二、抗告意旨略以：
㈠、本案原審法院以111年度聲字第513號裁定定應執行有期徒刑1
    3年，經本院詳查，原裁定附表編號20竊盜罪部分，僅犯1罪
    非2罪，以111年度抗字第990號裁定將原裁定撤銷發回原審
    法院；原審法院復以111年度聲更一字第6號裁定，定應執行
    有期徒刑12年10月，抗告人認重新裁定不符合刑法第2條從
    舊從輕原則、適用最有利行為人之法律、違反公平原則及損
    害抗告人權益。
㈡、抗告人所犯皆為竊盜案件，因被害人所在地不同，致偵辦管
    轄機關不同、或因警方查證進度不同等而分次移送，以致相
    近時間所為之數罪行為，遭檢察官依職權分次起訴，經不同
    法院宣告數罪刑，喪失於同一刑事訴訟程序中接受審判並酌
    定應執行刑之機會，此於抗告人之權益難謂無影響。
㈢、刑法於95年7月1日廢除連續犯之規定後，本案抗告人行為已
    無從適用連續犯規定，然就司法實務而言，原裁定所定抗告
    人之應執行之刑顯然過重，且未說明裁量之特殊事由，高於
    同類型案件之被告，令抗告人難以折服。
㈣、抗告人因前案假釋後原有正常穩定生活及工作，假釋期間亦
    無再犯他罪，無奈108年遭醉漢砍傷，因而轉職從事工廠雜
    工，嗣因疫情影響，工廠常常無法開工，薪水無法負擔家中
    生計及幼女之扶養，抗告人才會以錯誤方式牟取金錢，懇請
    審酌上情，撤銷原裁定，重新裁量妥適之應執行刑云云。
三、按：
㈠、裁判確定前犯數罪而有刑法第50條第1項但書所定「一、得易
    科罰金之罪與不得易科罰金之罪」之情形，受刑人請求檢察
    官聲請定應執行刑者，依刑法第51條規定定之，同法第50條
    第2項定有明文。又依刑法第53條應依刑法第51條第5款至第
    7款之規定，定其應執行之刑者，由該案犯罪事實最後判決
    之法院之檢察官，聲請該法院裁定之，刑事訴訟法第477條
    第1項亦有明定。
㈡、數罪併罰，分別宣告多數有期徒刑者，於各刑中之最長期以
    上，各刑合併之刑期以下，定其刑期，但不得逾三十年，刑
    法第51條第5款定有明文。乃因刑罰之科處，應以行為人之
    責任為基礎，考量人之生命有限，刑罰對被告造成之痛苦程
    度，係以刑度增加而生加乘效果，而非等比方式增加，如以
    實質累加方式執行，刑責恐將偏重過苛，不符現代刑事政策
    及刑罰之社會功能，故透過定應執行刑程序，採限制加重原
    則，授權法官綜合斟酌被告犯罪行為之不法與罪責程度、各
    罪彼此間之關聯性（例如數罪犯罪時間、空間、各行為所侵
    害法益之專屬性或同一性、數罪對法益侵害之加重效應等）
    、數罪所反應被告人格特性與傾向、對被告施以矯正之必要
    性等，妥適裁量最終具體應實現之刑罰，以符罪責相當之要
    求。再者，國家使用刑罰懲罰或矯治犯罪，必須考慮手段之
    效益，使用過度之刑罰，會使邊際效益遞減，未必能達到目
    的，卻造成犯罪管理之過度花費，這正是所謂刑罰經濟之思
    考（最高法院106年度台抗字第177號裁定參照）。
㈢、刑事訴訟法第370條第2項、第3項，已針對第二審上訴案件之
    定應執行之刑，明定有不利益變更禁止原則之適用，而分屬
    不同案件之數罪併罰有應更定執行刑之情形，倘數罪之刑，
    曾經定其執行刑，再與其他裁判宣告之刑定其執行刑時，在
    法理上亦應同受此原則之拘束。
四、經查：
㈠、抗告人業於抗告狀表示其對本件定應執行刑如何定刑之意見
    ，故本院毋庸再發函詢問其意見，合先敘明。　　
㈡、本件抗告人犯如附表所示之罪，經分別判處如附表所示之刑
    ，先後確定在案。上開附表編號2至29所示數罪，係在附表
    編號1裁判確定前所犯，有各該判決及本院被告前案紀錄表
    在卷可查。又附表編號1至29各罪之宣告刑，最長期之刑為
    有期徒刑1年4月，合併刑期為有期徒刑20年4月29日（內部
    界限為15年5月25日），原裁定於此範圍內，併考量附表編
    號1-1至2-2、4至5、7至9、11-1至11-2、15至16、17至20、
    21至23、25至26、28至29所示之罪，業經原審法院各定應執
    行刑為有期徒刑1年、1年1月、1年11月、9月、10月、2年10
    月、2年、1年、5月，乃酌定其應執行之刑為有期徒刑12年1
    0月，固無違背定應執行刑之外部界限及內部界限。惟衡酌
    本件抗告人所犯，附表編號1至29所示之罪均為竊盜罪，為
    罪質相同之犯罪類型案件，且觀諸附表所示各罪之刑事判決
    ，可知抗告人犯罪時間均集中在108年12月至109年12月間，
    其犯罪時間甚為密接，抗告人各次犯罪時間相去不遠，且犯
    罪行為態樣、手段及動機均類似，侵害法益既相同，於併合
    處罰時，因所侵害為同質性之法益、責任非難重複之程度較
    高，法益侵害之加重效應應予遞減，允酌定較低之應執行刑
    。原裁定疏未充分考量及此，而定應執行刑為12年10月，其
    裁量權之行使難謂妥適。是抗告意旨主張原裁定應執行刑罰
    過重，為有理由。
㈢、綜上，原裁定既有如上述違誤或不當之處，即屬無可維持，
    應由本院撤銷，且為免發回原審法院重新裁定於刑事訴追執
    行效能無益，爰審酌抗告人如附表各罪所示刑度之外部限制
    、內部界限，定其應執行之刑如主文第2項所示。抗告人所
    犯附表編號1-1至1-2、2-1至2-2、6、13至16、21、22-1至2
    2-2、23-1至23-8、24、27至29經法院判處得易科罰金之刑
    ，但因與其餘不得易科罰金之罪合併定應執行刑，自無庸再
    為易科罰金折算標準之諭知，併此敘明。　　
據上論斷，應依刑事訴訟法第477條第1項，刑法第53條、51條第
5款，裁定如主文。
中　　華　　民　　國　　111 　年　　11　　月　　30　　日
     　　　　　　 刑事第十六庭  審判長法　官  劉嶽承
                                      法　官  古瑞君
                                      法　官  廖紋妤
以上正本證明與原本無異。
不得再抗告。
                                      書記官  江珮菱
中　　華　　民　　國　　111 　年　　11　　月　　30　　日